【裁判字號】    95,台上,1033
【裁判日期】    950302
【裁判案由】    偽造有價證券
【裁判全文】
最高法院刑事判決            九十五年度台上字第一０三三號
    上 訴人 即
    自  訴  人  隆元彩色印刷股份有限公司
                        號之1.
    代  表  人  江壽恩
    自訴代理人  蔡志忠律師
    被      告  乙○○  男民國.
                        身分證.
                        住台灣.
                        112.
                甲○○  女民國.
                        身分證.
                        住台灣.
                        2段1.
上列上訴人因自訴被告等偽造有價證券案件，不服台灣高等法院
台中分院中華民國九十二年三月五日第二審更審判決（九十一年
度上更(一)字第二七八號，自訴案號：台灣台中地方法院八十八年
度自字第五六一號），提起上訴，本院判決如下：
    主  文
上訴駁回。
    理  由
按刑事訴訟法第三百七十七條規定，上訴於第三審法院，非以判
決違背法令為理由，不得為之。是提起第三審上訴，應以原判決
違背法令為理由，係屬法定要件。如果上訴理由狀並未依據卷內
訴訟資料，具體指摘原判決不適用何種法則或如何適用不當，或
所指摘原判決違法情事，顯與法律規定得為第三審上訴理由之違
法情形，不相適合時，均應認其上訴為違背法律上之程式，予以
駁回。本件原判決以上訴人隆元彩色印刷股份有限公司在第一審
法院之自訴意旨略稱：被告乙○○於民國八十七年間陸續委託上
訴人印刷貨品，並交付速得億實業有限公司（下稱速得億公司）
簽發、付款人台中市第五信用合作社中正分社之遠期支票，作為
付款方法。嗣因其中二紙支票不獲支付，經上訴人向乙○○洽商
清償事宜，乃乙○○一再推拖，並由被告甲○○於八十八年三月
三十一日交付速得億公司為發票人、日期八十八年七月十九日、
金額新台幣二十三萬一千三百零一元之支票予上訴人，以為拖欠
。惟上訴人卻發現速得億公司負責人陳明德已於同年三月十六日
死亡，被告等猶於其死亡後交付上開支票，顯屬行使偽造有價證
券，且該支票屆期勢遭退票，乙○○並有賴債不還之詐欺意圖等
情，因認乙○○涉有行使偽造有價證券及詐欺取財罪嫌，甲○○
涉有行使偽造有價證券罪嫌。經審理結果，認不能證明被告等犯
罪，爰維持第一審諭知被告等部分之無罪判決，駁回上訴人在第
二審之此部分上訴，已綜合全部訴訟資料，詳加審酌判斷，敘明
何以無從形成被告等有罪心證之理由，從形式上觀察，並無判決
違背法令之情形存在。按認定犯罪事實所憑之證據，無論直接證
據或間接證據，其為訴訟上之證明，須於通常一般之人均無合理
懷疑存在，而得確信為真實之程度者，始足當之；倘犯罪事實之
證明不能達到此一程度，即難遽為被告有罪之認定。原判決以速
得億公司負責人陳明德於八十七年十二月十日書立「同意書」，
將其持有之該公司股份轉讓乙○○，並同意乙○○使用該公司在
台中市第五信用合作社開設之支票存款帳戶。陳明德雖於八十八
年三月十六日死亡，但國人習於利用支票為信用工具（即「遠期
支票」），上訴人之自訴狀亦載明乙○○係以「遠期支票」支付
印刷費用，故不能逕認上開支票之票載日期即係被告等之實際交
付日期；而上訴人主張被告等交付支票之日期，前後復有齟齬，
顯有瑕疵存在，亦無積極之證據足認被告等交付上開支票時，確
知悉陳明德已經死亡，自難僅憑上訴人之片面指訴，臆斷被告等
犯罪。又上開支票雖有二紙不同日期之轉帳傳票，惟其中八十八
年四月八日之轉帳傳票，係上訴人之代表人填載日期，尤不能執
為不利於被告等之認定，併於理由內論敘綦詳。至乙○○對於何
時知悉陳明德死亡，所為陳述雖前後不盡一致，仍不得以其歧異
之陳述，任意推定犯罪。原判決就此未加說明，理由固稍嫌簡略
，但於判決則顯無影響，不得據為第三審上訴之合法理由。再，
上訴人所提乙○○簽發予仲偉紙業有限公司之支票，與本案無涉
，尚無從執為被告等有罪之證明，判決內已論列明灼（見原判決
第七面第五行至第十行）。原審未傳喚該公司相關人員查明其授
受支票之情形，核與應於審判期日調查之證據而未予調查之違法
情形，難謂相當。上訴意旨其餘所稱陳明德與乙○○關係密切，
始可能出借其支票，由此推知乙○○應於八十八年三月十六日或
數日後知悉陳明德死亡之事；且上訴人係於八十八年四月八日向
乙○○索討債務，並由甲○○交付上開支票予上訴人，姑不論上
訴人之自訴狀所載日期是否有誤，均不影響被告等明知陳明德死
亡之事實等各節，徒就原審取捨證據及判斷其證明力職權之適法
行使，及判決內已明白論斷之事項，憑己見再事爭辯，均與法律
規定得為第三審上訴理由之違法情形，不相適合，其上訴為違背
法律上之程式，應予駁回。本件關於偽造有價證券部分之上訴既
應從程序上予以駁回，則詐欺取財部分即無審判不可分原則之適
用，自應受刑事訴訟法第三百七十六條第四款之限制，不得上訴
於第三審法院，應併駁回之。
據上論結，應依刑事訴訟法第三百九十五條前段，判決如主文。
中    華    民    國  九十五  年    三    月    二    日
                      最高法院刑事第二庭
                          審判長法官  紀  俊  乾
                                法官  黃  正  興
                                法官  陳  東  誥
                                法官  花  滿  堂
                                法官  陳  世  淙
      本件正本證明與原本無異
                                      書  記  官
中    華    民    國  九十五  年    三    月    六    日
                                                      Ｌ


司法院資訊處製作；財團法人民間司法改革基金會備份。
